【裁判字號】    99,交抗,1549
【裁判日期】    990929
【裁判案由】    違反道路交通管理處罰條例
【裁判全文】
臺灣高等法院刑事裁定                99年度交抗字第1549號
抗  告  人
即受處分人  甲○○
上列抗告人因違反道路交通管理處罰條例案件，不服臺灣士林地
方法院，中華民國99年5月31日所為裁定（99年度交聲字第408號
），提起抗告，本院裁定如下：
    主  文
抗告駁回。
    理  由
一、抗告意旨略以：行政罰法第27條行政罰之裁處權，因3年期
    間之經過而消滅，本件違規原處分機關於95年4月14日所為
    之處分，迄今已逾4年，超過法定期限，該處分應失去正當
    性，又何以能執行，爰提起抗告，請求撤銷原處分云云。
二、按「受處分人，不服道路交通管理處罰條例第8條主管機關
    所為之處罰者，得於接到裁決書之翌日起20日內，向管轄地
    方法院聲明異議。」道路交通管理處罰條例第87條第1項定
    有明文。又「交通法庭認聲明異議不合法律上之程式，且無
    從補正者，應以裁定駁回之。」道路交通案件處理辦法第18
    條前段亦有明文。再「處理違反道路交通管理事件，有關文
    書送達之程序，依行政程序法之規定。」違反道路交通管理
    事件統一裁罰標準及處理細則第5條定有明文。次按「送達
    ，於應受送達人之住居所、事務所或營業所為之，但在行政
    機關辦公處所或他處會晤應受送達人時，得於會晤處所為之
    。」；「於應送達處所不獲會晤應受送達人時，得將文書付
    與有辨別事理能力之同居人、受僱人或應送達處所之接收郵
    件人員。」；又「送達不能依前2條規定為之者，得將文書
    寄存送達地之地方自治或警察機關，並作送達通知書兩份，
    一份黏貼於應受送達人住居所、事務所、營業所或其就業處
    所門首，另一份交由鄰居轉交或置於該送達處所信箱或其他
    適當位置，以為送達。前項情形，由郵政機關為送達者，得
    將文書寄存於送達地之郵政機關；寄存機關自收受寄存文書
    之日起，應保存3個月。」；行政程序法第72條第1項、第73
    條第1項、第74條分別定有明文。另按行政機關依行政程序
    法而為文書之送達，專依該法律之規定，且該法並無準用民
    事訴訟法或刑事訴訟法關於寄存送達自寄存之日起10日生效
    規定之規定，是文書合法寄存送達後，當自寄存之日起即時
    生效，並非於寄存之日起算10日生效，或自受送達人實際領
    取文書之日起生效（臺灣高等法院97年法律座談會第42、43
    號提案研討結果亦同此意見），合先敘明。
三、經查：
  (一)抗告人即受處分人甲○○所有WKA-093號輕型機車於94年1月
    20日15時許，在台北縣淡水鎮○○○路，因「在禁止臨時停
    車處所停車」之違規，經臺北縣政府警察局交通隊逕行舉發
    ，嗣經交通部公路總局臺北區監理所板橋監理站於95年4月
    14日以板監裁字第裁41-CT0000000號裁決書裁處罰鍰新台幣
    （下同）1200元，應於95年5月14日前繳納，復記明上開罰
    鍰逾期不繳納者，自95年5月15日起加倍罰鍰為2400元，加
    倍罰鍰應於95年5月29日前繳納，逾期仍不繳納者，依法移
    送強制執行之不利法律效果等意旨。前開交通裁決書，經原
    處分機關交付郵務機關向抗告人本件裁處時之住所地即「臺
    北縣淡水鎮○○路172號9樓」以為送達，95年4月18日送達
    上址時，因未獲會晤抗告人本人，亦無受領文書之同居人或
    受僱，乃製作送達通知書2份，1份黏貼於應受送達人住居所
    門首，1份置於該送達處所信箱或其他適當位置以為送達，
    並寄存於中興郵局等情，有交通部公路總局台北區監理所板
    橋監理站送達證書在卷可稽，依前開說明，本件裁決書自寄
    存之日即95年4月18日起，即已生合法送達之效力，故自送
    達翌日即95年4月18日起算20日異議期間，另加計抗告人因
    住所地設在臺北縣淡水鎮，尚有在途期間2日，異議期間於
    95年5月10日即已屆滿。而抗告人於受有上揭合法送達之裁
    決後，仍未依限繳納罰鍰，原處分機關嗣於98年12月10日以
    000000000號行政執行案件移送書，全案移請法務部行政執
    行署板橋行政執行處（下稱板橋行政執行處）辦理；另由板
    橋行政執行處於99年1月29日以0000000000號通知，通知抗
    告人應於指定之99年2月24日上午9時到案辦理等情，亦有卷
    附之交通部公路總局臺北區監理所板橋監理站行政執行案件
    移送書、法務部行政執行署板橋行政執行處通知各1份可供
    憑據。抗告人係於收受前開行政執行通知後，始於99年3月
    24日向原處分機關提出不服異議聲明乙節，亦有聲明異議狀
    所蓋板橋監理站收文日期戳記附卷可憑，本件抗告人聲明異
    議顯已逾越法定不變期間，且屬無從命補正，抗告人聲明異
    議之程序既不合法，法院自無從為實體審究，原審法院基此
    以抗告人逾期提起聲明異議，違背法律上之程式，予以駁回
    ，經核尚無不合。
  (二)至抗告意旨主張本件原處分機關之裁處權已超過3年法定期
    限而消滅云云。惟按道路交通管理處罰條例第90條第1項規
    定，違反本條例之行為，自行為成立之日起；行為有連續或
    繼續之狀態者，自行為終了之日起，逾3個月不得舉發。又
    行政罰之裁處權，因3年期間之經過而消滅。前項期間，自
    違反行政法上義務之行為終了時起算。但行為之結果發生在
    後者，自該結果發生時起算，行政罰法第27條第1項、第2項
    亦定有明文。查本件違規時間為94年1月20日，經員警於94
    年3月11日逕行掣單舉發，並無逾3個月舉發之情事。又本件
    原處分機關即交通部公路總局臺北區監理所板橋監理站係於
    95年4月14日作成裁決書，裁處受處分人罰鍰1200元，足見
    原處分機關之行政罰裁處權並未罹3年之消滅時效，其所為
    處分當然有效。又依行政執行法第7條第1項規定，「行政執
    行，自處分、裁定確定之日或其他依法令負有義務經通知限
    期履行之文書所定期間屆滿之日起，5年內未經執行者，不
    再執行；其於5年期間屆滿前已開始執行者，仍得繼續執行
    。但自5年期間屆滿之日起已逾5年尚未執行終結者，不得再
    執行。」，而舉發通知單在受處分人未依法甘服並繳清罰鍰
    前，並非終局性行政處分，性質上屬於暫時性行政處分，舉
    發機關製單移送處罰機關（於本件即為交通部公路總局臺北
    區監理所板橋監理站）後，仍須待處罰機關為裁決後，該裁
    決書始為終局性行政處分，且須待該終局性行政處分確定後
    ，方生行政執行法第7條所定5年執行期間之問題。本件裁罰
    自95年5月10日確定起，至99年1月29日通知執行，尚未逾越
    行政執行法第7條所定之5年執行期間，且其法律性質亦係定
    位行政執行層面之執行權時效規範，與舉發機關之舉發權時
    效或原處分機關之裁處權時效均屬無涉。抗告人徒以己意誤
    解其所舉行政罰法第27條之法律性質及規範，自亦屬無據而
    不足採，附此敘明。
  (三)綜上，抗告人聲明異議之程序既不合法，法院自無從為實體
    審究，原裁定據以駁回抗告人於原審之聲明異議，並無違誤
    ，抗告人猶執陳詞指摘原裁定不當，提起本件抗告，為無理
    由，應予駁回。
據上論斷，應依道路交通案件處理辦法第26條，刑事訴訟法第41
2條，裁定如主文。
中    華    民    國    99    年    9    月    29    日
            刑事第十六庭審判長法  官  陳晴教
                              法  官  許增男
                              法  官  王敏慧
以上正本證明與原本無異。
不得再抗告。
                              書記官  丁淑蘭
中    華    民    國    99    年    9     月    29    日

司法院資訊處製作；財團法人民間司法改革基金會備份。
